【裁判字號】    92,裁,100
【裁判日期】    920123
【裁判案由】    營利事業所得稅
【裁判全文】
最  高  行  政  法  院  裁  定                    九十二年度裁字第一○○號
    抗  告  人  樹立營造廠有限公司
    代  表  人  乙○○
    相  對  人  財政部臺北市國稅局
    代  表  人  甲○○
右抗告人因與相對人財政部臺北市國稅局間營利事業所得稅事件，對於中華民國九十
年十二月二十七日臺北高等行政法院九十年度訴字第三五四號裁定提起抗告，本院裁
定如左︰
    主  文
抗告駁回。
抗告訴訟費用由抗告人負擔。
    理  由
一、按抗告法院認抗告為不合法或無理由者，應為駁回抗告之裁定，行政訴訟法第二
    百七十二條準用民事訴訟法第四百九十二條第一項定有明文。次按「納稅義務人
    對於核定稅捐之處分如有不服，應依規定格式，敘明理由，連同證明文件，依左
    列規定，申請復查：一、依核定稅額通知書所載有應納稅額或應補稅額者，應於
    繳款書送達後，於繳納期間屆滿翌日起算三十日內，申請復查。」「納稅義務人
    對稅捐稽徵機關之復查決定如有不服，得依法提起訴願及行政訴訟」為稅捐稽徵
    法第三十五條第一項第一款、第三十八條第一項所明定。是申請復查，為提起訴
    願以前必先踐行之程序，若未經過復查而逕行提起訴願、再訴願，自非法之所許
    。（本院六十二年判字第九十六號判例參照）其逕行提起行政訴訟，即屬同法第
    一百零七條第一項第十款之起訴不備其他要件，且此項欠缺又無法命補正，依該
    條第一項前段即應以裁定駁回之。
二、本件抗告人民國八十三年度營利事業所得稅結算申報，列報營業收入淨額新台幣
    （下同）一○八、三九一、五一三元。相對人初查，依抗告人課稅資料清單及使
    用執照上之工程造價金額認其漏報收入九三、六五三、八九五元；另抗告人開立
    發票數額與工程造價不符，且未提示合約或載有驗收總價之驗收證明書，乃依使
    用執照金額核認營業收入，調整差額一六、三九八、六四六元，核定抗告人本期
    漏報營業收入一一○、○五二、五四一元，又以抗告人漏報利息收入二、八二二
    元，除補徵其八十三年度營利事業所得稅外，並按其所漏稅額處以一倍罰鍰二、
    七五一、七○○元（計至百元為止）。抗告人不服，於八十六年六月十七日就漏
    報營業收入及罰鍰部分申請復查，經相對人更正核定漏報營業收入三、四七四、
    ○○○元，八十五及八十六年補開發票分別為八、○九五、二三八元及二六七、
    六一九元，合計漏報營業收入一一、八三六、八五七元，短漏稅額二九六、三四
    九元，並處以所漏稅額○‧八倍罰鍰二三七、○○○元。抗告人復就漏報營業收
    入及罰鍰部分，申經復查結果，獲准核減營業收入三、四七四、○○○元及罰鍰
    六九、四○○元。嗣抗告人再就營業成本及營業費用部分，循序提起訴願、再訴
    願，均遭決定駁回，遂向原審提起行政訴訟。經原審查以抗告人於八十六年六月
    十七日第一次申請復查，並未聲明就營業成本及營業費用部分申請復查，且因帳
    證整理不及，於八十七年六月三日聲請相對人依所得稅法第八十三條及同法施行
    細則第八十一條規定，按查得之資料或同業利潤標準核定其全年所得額及營業毛
    利。經相對人於八十七年九月二十九日更正核定漏報營業收入為一一、八三六、
    八五七元，核算漏稅額為二九六、三四九元，並處以所漏稅額○‧八倍罰鍰二三
    七、○○○元後，抗告人於八十七年十二月十一日僅就其漏報收入部分申請復查
    ，經相對人通知補提復查理由及相關事證資料，抗告人於八十八年一月二十五日
    提出之復查理由及說明「本公司已提示合約及開立發票影本，以資證明本公司並
    無漏開及漏報營業收入之情事。懇請貴所核減營業收入$3,474,000元及違章金額
    $3,474,000元。」有抗告人八十七年十二月十一日之復查申請書（相對人八十七
    年十二月十四日收文）、相對人法務科行政救濟案件補證通知、抗告人八十八年
    一月二十五日復查理由及說明在原處分卷可稽，足認抗告人僅就核定其漏報營業
    收入及罰鍰部分申請復查。參以抗告人嗣於八十八年三月二十六日與相對人協談
    後，就核定漏報營收入八、三六二、八五七元及罰鍰一六七、六○○元部分撤回
    復查申請，有協談紀錄表在原處分卷可徵，其餘未撤回之漏報營收入三、四七四
    、○○○元及罰鍰六九、四○○元部分嗣經相對人復查決定予以核減，益可見抗
    告人對於相對人核定其營業成本及營業費用部分，並未申請復查。抗告人嗣就營
    業成本及營業費用部分主張不應按同業利潤標準核定，應重查帳證，提起訴願，
    其未經復查程序逕行提起訴願、再訴願，於法自有未合。訴願決定雖非以此為理
    由，惟結果並無不同，再訴願決定從程序上逕予駁回，亦無違誤，抗告人復主張
    相對人於調帳查核至復查重核時僅調整其八十三年度營業收入，相對營業成本及
    費用則以同業利潤標準核定，今其帳簿憑證及會計紀錄完整，請就營業成本及費
    用調帳重核云云，對之提起行政訴訟，顯不合法，而予駁回。經核原裁定於法尚
    無違誤。抗告意旨仍執陳詞，謂原審認定抗告人提起訴願，並未申請復查，卻又
    於裁定書記載抗告人於八十七年十二月十一日提出復查申請書，其理由相互矛盾
    。且抗告人不服相對人八十八年四月八日復查決定，補繳二分之一稅款一百四十
    五萬七千八百五十四元及提起訴願，凡此有繳款書及訴願書可稽。設若抗告人未
    就八十三年度營利事業所得稅核課不服，申請復查，（當然包括相對人逕依同業
    利潤標準核定，不以抗告人之營業成本及費用查帳核定），為何會依法繳納二分
    之一稅款高達一百四十五萬七千八百五十四元，而相對人亦收受在案。原審就上
    開有利於抗告人之事證，恝而不論，容有違誤。原審認定抗告人未經復查，逕行
    提起訴願，再訴願均與事實不符云云，指摘原裁定不當。然查抗告人因帳證整理
    不及，於八十七年六月三日聲請相對人依所得稅法第八十三條及同法施行細則第
    八十一條規定，按查得之資料或同業利潤標準核定其全年所得額及營業毛利。經
    相對人於八十七年九月二十九日更正核定漏報營業收入為一一、八三六、八五七
    元，核算漏稅額為二九六、三四九元，並處以所漏稅額○‧八倍罰鍰二三七、○
    ○○元後，抗告人於八十七年十二月十一日僅就其漏報收入部分申請復查，經相
    對人通知補提復查理由及相關事證資料，抗告人於八十八年一月二十五日提出之
    復查理由及說明「本公司已提示合約及開立發票影本，以資證明本公司並無漏開
    及漏報營業收入之情事。懇請貴所核減營業收入$3,474,000元及違章金額$3,474
    ,000元。」等情，有如前述。益證抗告人於八十六年六月十七日第一次申請復查
    ，僅就核定其漏報營業收入及罰鍰部分申請復查，並未聲明就營業成本及營業費
    用部分申請復查；且抗告人於八十七年十二月十一日僅就其漏報收入部分申請復
    查，亦有該復查申請書在卷可稽。是抗告意旨尚難認有理由，應予駁回。
三、依行政訴訟法第二百七十二條、第一百零四條、民事訴訟法第四百九十二條第一
    項、第九十五條、第七十八條，裁定如主文。
中    華    民    國    九十二      年      一        月      二十三    日
                    最 高 行 政 法 院  第 五 庭
                                審 判 長 法  官      徐  樹  海
                                         法  官      廖  宏  明
                                         法  官      黃  璽  君
                                         法  官      林  家  惠
                                         法  官      林  茂  權
右  正  本  證  明  與  原  本  無  異
                                         法院書記官  王  褔  瀛
中    華    民    國    九十二      年      一        月    二十三      日


司法院資訊處製作；財團法人民間司法改革基金會備份。
